【裁判字號】    94,交易,109
【裁判日期】    950410
【裁判案由】    過失傷害
【裁判全文】
臺灣屏東地方法院刑事判決             94年度交易字第109號
公  訴  人  臺灣屏東地方法院檢察署檢察官
被      告  甲○○
選任辯護人  黃東璧律師
上列被告因過失傷害等案件，經檢察官提起公訴（94年度調偵字
第47號），本院判決如下：
    主      文
甲○○因過失傷害人，處有期徒刑肆月，如易科罰金，以佰元
折算壹日。
    事      實
一、甲○○於民國93年12月11日下午5 時15分許，駕駛車牌號碼
    XVV-941 號重型機車，由南往北沿屏東縣林邊鄉○○村○○
    路，即省道臺17線公路北向車道，行經263.5 公里處附近時
    ，原應注意汽車行駛時，駕駛人應注意車前狀況及兩車併行
    之間隔，並隨時採取必要之安全措施，依當時情形為晴天傍
    晚、有自然光線、視距良好，現場為柏油鋪設、雙向各有2
    線道之省道路段，路面無缺陷、無障礙，又無其他不能注意
    之情形，竟疏未注意，見其行駛之外側車道前方已有不詳車
    號大貨車與丙○○駕駛之車號PDP-101 號重型機車併行，渠
    間隔顯不足供其安全併行穿越之情形下，仍貿然切入兩車間
    進行超車，旋於超越之際，不慎與左側大貨車車身發生擦撞
    ，失控向右倒撞於丙○○所駕機車車前而倒地滑行，致丙○○亦因而失控倒地，受有頭部外傷合併急性蛛網膜下出血及
    兩側創傷性出血、右鎖骨及第二肋骨骨折、右腳踝挫傷、兩
    腳多處擦傷等傷害，其附載之乙○○則受有右側髖關節挫傷
    、兩側膝擦傷、右足撕裂傷等傷害。甲○○肇事後仍留在現
    場，並於員警到場時自承為上開機車之駕駛人而接受調查。
二、案經丙○○、乙○○訴由屏東縣警察局東港分局報告臺灣屏
    東地方法院檢察署檢察官偵查起訴。
    理      由
一、證據能力之判斷：
  (一)按被告以外之人（含證人、鑑定人、告訴人、被害人、共同
    被告等）於審判外之陳述雖不符刑事訴訟法第159 條之1 至
    之4 等4 條之規定，而經當事人於審判程序同意作為證據，
    法院審酌該言詞陳述或書面陳述作成時之情況，認為適當者
    ，亦得為證據，刑事訴訟法第159 條之5第1項定有明文。其
    立法意旨在於傳聞證據未經當事人之反對詰問予以核實，原
    則上先予排除，惟若當事人已放棄反對詰問權，於審判程序
    中表明同意該等傳聞證據可作為證據；基於尊重當事人對傳
    聞證據之處分權，及證據資料愈豐富，愈有助於真實發見之
    理念，且強化言詞辯論主義，使訴訟程序得以順暢進行，上
    開傳聞證據亦均具有證據能力。本件告訴人丙○○、乙○○
    於警詢中之陳述，係被告以外之人於審判外所為，經被告甲○○於本院審理時明示同意採為證據（本院卷第56頁反面筆
    錄），揆諸前開說明，應認為有證據能力。
  (二)另就被告甲○○歷經本件警詢及偵查程序後，至本院審理時
    始由其辯護人於交互詰問進行中，當庭出示據稱為前開被告
    甲○○所騎機車左側照後鏡之物要求證人辨識，並請求本院
    進行勘驗，茲以該物既非偵查中經偵查機關依法扣案並列為
    證據之物，復無其他事證可擔保其來源以證明與本案之關連
    性，應認為無證據能力，不予審酌。
二、前揭時地被告甲○○騎車與其左側行駛中之不詳車號大貨車
    發生擦撞而失控向右倒撞於告訴人丙○○、乙○○共乘機車
    車前，致兩車均人車倒地，告訴人丙○○、乙○○受有上開
    傷害等情，除據被告甲○○自承在卷，核與告訴人丙○○、
    乙○○此部分指述之情節相符，復有道路交通事故現場圖、
    道路交通事故調查報告(一)(二)表、驗傷診斷證明書3 張、現場
    及車損照片17幀附卷可稽，堪信為真。另就其事故發生之原
    因，則據被告甲○○否認有何過失責任，並以：事發前告訴
    人駕駛機車在伊正右邊，兩車併行，至肇事地點時，因一輛
    卡車中間車身擦撞伊左側後視鏡，伊就失控往右滑倒，並形
    成卷附照片所示刮地痕，再來伊就聽到剎車聲，上開照片所
    示刮地痕旁邊剎車痕即為該大貨車所遺留，伊起來後那輛貨
    車已經開走，伊認為告訴人是從後面追撞伊，造成伊的傷害
    ，伊倒地後，兩車滑行的方向是交叉的，伊沒有碰到她們的
    車子云云置辯（詳本院卷第58頁反面、第59頁、94年度調偵
    字第48號案卷第8 頁、警卷第2 頁筆錄）。
三、經查：本件事故發生前，告訴人丙○○、乙○○共乘之機車
    原與不詳車號大貨車併行於上開現場路段北向外側車道，旋
    因被告甲○○駕駛機車自後方切入兩車間進行超車，不慎擦
    撞行駛在其內側之大貨車車身中段而向右倒撞擊告訴人丙○○所騎機車車前等情，業據證人即告訴人乙○○於本院審理
    時結證在卷。被告甲○○雖執前詞辯解。惟查：
  (一)依前開卷附道路交通事故現場圖、現場照片所示，本件事發
    地點位在屏東縣林邊鄉省道臺17線公路263.5 公里附近，雙
    向各有2 線車道路段，北上內、外側車道各寬3.5 公尺、4.
    8 公尺，事發後現場北向外側車道中央（距路面邊線約2.4
    公尺）有明顯且據被告甲○○前開供稱為其機車倒地滑行形
    成之刮地痕一道，自該道路236.5 公里標示前約17.2公尺處
    起，向北漸偏外側延伸約12.8公尺，被告甲○○所駕重型機
    車略在該痕跡末端後方近路邊並已經扶起，告訴人丙○○騎
    用之輕型機車則倒在236.5 公里標示牌前約2.1 公尺之北向
    內、外側車道分隔線上。
  (二)被告甲○○雖辯稱呈現於該現場上開刮地痕內側約40公分處
    之長剎車痕1 道為其所稱自後方超越並擦撞其機車左側照後
    鏡之大貨車所遺留，然姑不論依卷附照片所示，該剎車痕之
    寬度約僅10公分左右，與一般大貨車使用車輪所能形成者迥
    異，其分佈僅就照片中所見有限之範圍即長達數10公尺，起
    點位置受限於照片篇幅所及，至少在上開刮地痕起點前方3
    公尺以上。質言之，以其剎車痕起點之位置，顯與被告甲○○所辯，在所騎機車倒地（開始形成刮地痕）後始聽見剎車
    聲之情節大相逕庭。遑論本件苟如被告甲○○所言，事發前
    告訴人丙○○、乙○○共乘之機車係在其正右方與之併行，
    依一般機車照後鏡設置方式及位置，其後方駛來車輛既僅擦
    撞左側照後鏡之受力情形，除造成該車行進方向往右偏移傾
    倒外，猶不致對機車向前運動之動能作功，自無造成被告甲○○所騎機車瞬間向前衝出、超越並倒撞於原併行鄰車車前
    之理。矧依被告甲○○所言，本件事發果因上開不詳車號大
    貨車突然偏向，並以車身中段而非車頭擦撞其機車，依常理
    該大貨車車頭偏向情形自更甚於中段而深入被告甲○○車前
    動線。茲以現場為車流頻繁、車行迅速之省道路段，危險甚
    高，被告甲○○、告訴人丙○○、乙○○等人與其他用路人
    均偶然行經，既無深仇大恨，應無無端以此大動作偏向干擾
    、威脅被告甲○○行車之必要。縱或有之，其動作之大，猶
    無不為外側併行中機車駕駛人即告訴人丙○○發現之理，凡
    此足徵被告甲○○前揭辯詞均與事理不符，不足採信，證人
    即告訴人乙○○之證詞與現存跡證互核相符，堪信為真。被
    告甲○○前揭時地因未注意評估車前可供安全併行之間隔，
    自後方貿然切入行進中兩車間隙進行超車時，不慎失控擦撞
    肇事等情，堪予認定。
  (三)按汽車行駛時，駕駛人應注意車前狀況及兩車併行之間隔，
    並隨時採取必要之安全措施，道路交通安全規則第94條第3
    項定有明文，此為被告甲○○前揭時地身為機車駕駛人所應
    知悉並注意者，而依當時情形為晴天傍晚、有自然光線、視
    距良好，現場為柏油鋪設、雙向各有2 線道之省道路段，路
    面無缺陷、無障礙，又無其他不能注意之情形，竟疏未注意
    ，貿然駛入前方兩車間間隔中進行超車，終因空間過狹，不
    慎擦撞鄰車而失控肇事，是其行為就本件事故之發生顯有過
    失。又告訴人丙○○、乙○○係因本件事故而受有前揭傷害
    ，已如前述，是被告甲○○之過失行為與告訴人丙○○、乙○○等受傷之結果間，顯有相當因果關係，則本件被告犯罪
    事證已臻明確，應依法論科。
四、核被告甲○○所為，係犯刑法第284 條第1 項前段過失傷害
    罪。其一過失行為致告訴人丙○○、乙○○2 人受傷，構成
    2 個過失傷害之結果，係一行為而觸犯數罪名，侵害數法益
    ，應依刑法第55條前段想像競合之例，從一處斷。又被告甲○○犯罪後仍留在現場，並於警員到場時主動承認為上開機
    車駕駛之人而接受調查，此觀卷附東港分局中心來案各類案
    件記錄表所載意旨及卷附顯示被告甲○○當時仍在現場之照
    片自明，係對於未發覺之犯罪自首而接受裁判，應依刑法第
    62條前段規定，減輕其刑。爰審酌被告甲○○之年齡、品行
    、智識能力、過失之情節、犯罪所生法益受侵害之程度。其
    為71年10月29日出生、為本件犯罪時年22歲、正擔任替代役
    男之人，有年籍等資料在卷可稽，前無因犯罪而經法院判刑
    確定之紀錄，素行尚可，又本件因超車不當，造成告訴人丙○○、乙○○2 人受有前開傷害，傷勢非輕，惟嗣後僅據告
    訴人核實請求數萬元之醫療等費用，竟仍拒不賠償以填補渠
    等損害之犯後態度等一切情狀，量處如主文所示之刑，並諭
    知易科罰金之折算標準，以資儆懲。
據上論斷，依刑事訴訟法第299 條第1 項前段，刑法第284 條第
1 項前段、第55條前段、第62條前段、第41條第1 項前段，罰金
罰鍰提高標準條例第1 條前段、第2 條，判決如主文。
中    華    民    國    95    年    4     月    10    日
                    交通法庭  審判長法  官  羅森德
                                    法  官  陳海寧
                                    法  官  陳松檀
上正本證明與原本無異。
如不服本判決應於收受本判決後送達後10日內向本院提出上訴書
狀，其未敘述上訴理由者，並得於提起上訴後10日內向本院補提
理由書狀（均須按他造當事人之人數附繕本）「切勿逕送上級法
院」
中    華    民    國    95    年    4     月    10    日
                                    書記官  林祥玉
附錄本判決論罪之法條：
中華民國刑法第284條
因過失傷害人者，處六月以下有期徒刑、拘役或五百元以下罰金
，致重傷者，處一年以下有期徒刑、拘役或五百元以下罰金。
從事業務之人，因業務上之過失傷害人者，處一年以下有期徒刑
、拘役或一千元以下罰金，致重傷者，處三年以下有期徒刑、拘
役或二千元以下罰金。


司法院資訊處製作；財團法人民間司法改革基金會備份。
